【裁判字號】    96,上更(一),395
【裁判日期】    970220
【裁判案由】    準強盜
【裁判全文】
臺灣高等法院高雄分院刑事判決     96年度上更(一)字第395號
上  訴  人
即  被  告  甲○○
                    另居高雄縣.
指定辯護人  本院公設辯護人  孫妙岑
上列上訴人因準強盜案件，不服臺灣高雄地方法院95年度訴字第
1867號中華民國96年2 月14日第一審判決（起訴案號：臺灣高雄
地方法院檢察署95年度偵字第11594 號），提起上訴，判決後經
最高法院發回更審，本院判決如下：
    主  文
原判決關於準強盜部分撤銷。
甲○○竊盜，累犯，處有期徒刑壹年貳月，減為有期徒刑柒月。
    事  實
一、甲○○於民國（以下同）94年間曾因違反毒品危害防制條例
    及竊盜案件，分別經臺灣高雄地方法院於94年4 月29日，以
    94年度簡字第1881號，於94年5 月30日，以94年度簡字第27
    36號各判處有期徒刑4 月、拘役59日確定，接續執行，甫於
    95年1 月19日縮刑期滿執行完畢，詎其猶不知悔改，復基於
    意圖為自己不法之所有，於95年4 月23日上午10時30分許，
    在高雄縣大寮鄉○○村○○路66號旁之農地上，竊取3 支鐵
    管約價值新臺幣7 百元，得手後正要以機車載離現場時，為
    被害人李武吉之子乙○○發現，並在距離上開農地200 公尺
    處，遭乙○○騎乘車牌號碼XPG-225 號機車所攔阻，甲○○
    為反抗而當場持竊得之客觀上足對於人之生命、身體、安全
    造成威脅之鐵管，向乙○○揮去，致使乙○○心生畏懼，不
    敢趨前，遂跑回至高雄縣大寮鄉○○村○○路66號其叔叔李
    明慶之住處求援，嗣乙○○離開上開李明慶之住處，並攜帶
    鐵管1 支，另行追至位於高雄縣大寮鄉○○村○○路10號之
    玉峰資源回收場門口攔阻甲○○，而與甲○○發生追逐，甲
    ○○即另行基於普通傷害他人身體之犯意，持所竊得之鐵管
    毆打乙○○，致乙○○受有軀幹挫傷疑右鎖骨遠端骨折（傷
    害部分已判刑確定），惟甲○○仍經人合力圍捕而查獲。
二、案經被害人乙○○訴由高雄縣政府警察局林園分局移送臺灣
    高雄地方法院檢察署檢察官偵查起訴。
    理  由
壹、證據能力部分：
一、按被告以外之人於偵查中向檢察官所為陳述，除顯有不可信
    之情況者外，得為證據，刑事訴訟法第159 條之1 第2 項定
    有明文。偵查中對被告以外之人（包括證人、鑑定人、告訴
    人、被害人及共同被告等）所為之偵查筆錄，或被告以外之
    人向檢察官所提之書面陳述，性質上均屬傳聞證據。惟現階
    段刑事訴訟法規定檢察官代表國家偵查犯罪、實施公訴，依
    法其有訊問被告、證人及鑑定人之權，證人、鑑定人且須具
    結，而實務運作時，檢察官偵查中向被告以外之人所取得之
    陳述，原則上均能遵守法律規定，不致違法取供，其可信度
    極高，職是，被告以外之人前於偵查中已具結而為證述，除
    反對該項供述得具有證據能力之一方，已釋明「顯有不可信
    之情況」之理由外，不宜以該證人未能於審判中接受他造之
    反對詰問為由，即遽指該證人於偵查中之陳述不具證據能力
    。本案證人乙○○於檢察官偵查中所為之陳述，辯護人未曾
    提及檢察官在偵查時有不法取供之情形，依上說明，其於偵
    查中之證言自具有證據能力。
二、高雄縣警察局林園分局扣押筆錄、扣押物品目錄表，係被告
    以外之人於審判外所做之書面陳述，屬於傳聞證據。惟其本
    質上屬公務員本於職權所為，其正確性及可信性頗高，如有
    錯誤亦可請求更正，應屬159 條之4 第1 款由公務員職務上
    所製作之紀錄或證明文書，具有證據能力。
貳、實體部分：
一、上揭甲○○於95年4 月23日上午10時30分許，騎乘機車至前
    開地點竊取3 支鐵管時為乙○○發現，另於玉峰資源回收場
    門口與乙○○發生爭執等情，業據上訴人甲○○於原審坦承
    不諱（見原審卷第13頁），核與證人乙○○於檢察官偵查中
    具結證述情節相符，證人乙○○並於原審審理時結證稱：「
    我看到被告時，他正要將第3 支鐵管放在車上準備要離開，
    當時我們2 人的距離大約70公尺，我看到被告要離開，所以
    我就騎摩托車要去追被告，後來在離開我們田地約200 公尺
    處我有追到被告，我問被告為何要偷鐵管，我一問完，被告
    就馬上拿起腳踏板上的鐵管要打我，我怕被打，就趕快跑回
    去文化路66號找我叔叔李明慶」、「被告有拿鐵管作勢要打
    我，沒有打到，但被告有拿鐵管向我的方向揮」等語（見原
    審卷第161 頁、第163 頁），又上訴人甲○○在玉峰資源回
    收場門口與乙○○發生爭執，上訴人甲○○並持鐵管將乙○
    ○打傷等情，亦業據上訴人甲○○於原審坦承不諱，核與證
    人乙○○證述情節相符，另證人乙○○復於原審審理時明確
    供陳與李明慶逮到上訴人甲○○後，因為情緒激動，所以有
    打甲○○等語（見原審卷第161 頁），足認上訴人甲○○確
    有竊盜，並於被逮到後有與李忠宗互毆，其竊盜並有贓物認
    領保管單、現場照片等附卷可稽，足證上訴人甲○○於原審
    之自白核與事實相符，其有竊盜犯行應堪認定。
二、上訴人甲○○竊盜他人財物鐵管得手，核其所為，係犯刑法
    第320 條第1 項之竊盜罪。公訴人認上訴人甲○○為防護贓
    物及脫免逮捕而當場對被害人施以強暴行為，認係犯刑法第
    329 條之準強盜罪，惟查依最近司法院大法官會議釋字第63
    0 號解釋，準強盜罪需於竊盜或搶奪之際，當場實施之強暴
    、脅迫行為，已達於使人難以抗拒或不能抗拒之程度，才構
    成準強盜罪，本件被害人乙○○發現上訴人甲○○正要將第
    3 支鐵管放在車上準備要離開，當時2 人的距離大約70公尺
    ，乙○○就騎摩托車要去追，並質問上訴人甲○○為何要偷
    鐵管，上訴人甲○○就馬上拿起腳踏板上的鐵管作勢要打，
    但沒有打到，上訴人甲○○又拿鐵管向乙○○的方向揮，乙
    ○○就趕快跑回去文化路66號找叔叔李明慶，乙○○與李明
    慶逮到上訴人甲○○後，因為情緒激動，所以有打上訴人甲
    ○○，雙方因而發生互毆，是依當時情況判斷，被害人乙○
    ○方面人多，乙○○、李武慶叔侄並有毆打上訴人甲○○，
    是乙○○並未達於難以抗拒或不能抗拒之程度，依前述大法
    官會議之解釋，本件尚難構成準強盜罪，是公訴意旨認上訴
    人甲○○係犯刑法第329 條之準強盜罪，容有未洽，惟其起
    訴之基本社會事實相同，自應予變更起訴之法條，附此敘明
    。上訴人甲○○於94年間曾因違反毒品危害防制條例及竊盜
    案件，分別經臺灣高雄地方法院於94年4 月29日，以94年度
    簡字第1881號，於94年5 月30日，以94年度簡字第2736號各
    判處有期徒刑4 月、拘役59日確定，接續執行，甫於95年1
    月19日縮刑期滿執行完畢之事實，有臺灣高等法院被告前案
    紀錄表及本院被告院內索引卡紀錄表各1 份在卷可查，其於
    5 年內故意再犯本件有期徒刑以上之罪，不論依修正前之刑
    法第47條，或修正後之刑法第47條第1 項規定，均應構成累
    犯，並加重其刑。
三、按刑法業經總統於94年2 月2 日，以華總一義字第09400014
    901 號令修正公布，並自95年7 月1 日施行（下稱修正後刑
    法）。又行為後法律有變更者，適用行為時之法律。但行為
    後之法律有利於行為人者，適用最有利於行為人之法律，修
    正後刑法第2 條第1 項定有明文；而所謂「法律變更」與法
    律修正之概念有別，係指因法律修正而「刑罰」有實質之更
    異而言（如修正後新舊法法定本刑輕重變更），始有依上開
    規定為準據法而比較適用新法或舊法之問題。如新舊法處罰
    之輕重仍然相同，並無有利或不利之情形，即無適用上開規
    定為比較之餘地，自應依一般法律適用之原則，適用現行、
    有效之裁判時法論處（最高法院95年度臺上字第6909號判決
    意旨參照）。次按，新舊刑法關於刑之規定，雖同採從輕主
    義，係適用最有利於行為人之法律，既曰法律，自較刑之範
    圍為廣，比較時應就罪刑有關之共犯、未遂犯、連續犯、牽
    連犯、結合犯以及累犯加重、自首減輕、暨其他法定加減原
    因、與加減例等一切情形，綜其全部之結果，而為比較，再
    適用有利於行為人之法律處斷，最高法院24年上字第4634號
    判例著有明文。經查：
（一）修正後刑法第320 條第1 項之普通竊盜罪，其法定刑中罰
      金之部分，修正為「新臺幣1 萬5 千元以下罰金」，與修
      正前依罰金罰鍰提高標準條例第1 條前段及現行法規所定
      貨幣單位折算新臺幣條例第2 條之規定，提高10倍並折算
      為新臺幣後，亦分別為「新臺幣1 萬5 千元以下罰金」、
      ，其法定刑之上限修正前後固無差異，然其最低罰金法定
      刑度，依修正前刑法第33條第5 款規定「罰金：1 元以上
      。」，依80年5 月6 日修正前罰金罰鍰提高標準條例第3
      條之規定，由司法院、行政院會銜於72年7 月27日發布，
      自72年8 月1 日施行，提高刑法所定罰金數額10倍，並依
      現行法規所定貨幣單位折算新臺幣條例第2 條之規定：「
      現行法規所定金額之貨幣單位為圓、銀元或元者，以新臺
      幣元之3 倍折算之。」，經折算為新臺幣後，則罰金刑之
      最輕刑度為新臺幣30元以上；修正後刑法第33條第5 款規
      定「罰金：新臺幣1 千元以上，以百元計算之」，故經比
      較新舊法結果，應適用行為時法即舊法較有利於上訴人甲
      ○○（最高法院95年度臺上字第6958號判決意旨參照）。
（二）上訴人甲○○不論依修正前之刑法第47條，或修正後之刑
      法第47條第1 項之規定，其所為均合於累犯之規定，並無
      有利或不利之影響，自無適用修正後刑法第2 條第1 項之
      規定，而為比較新舊法適用之必要（最高法院95年度臺上
      字第5599 號 判決意旨參照），逕各依修正後刑法第47條
      第1 項規定，加重其刑。
    綜上所述，揆諸首揭法律條文及判例意旨，綜合比較結果，
    以適用修正前之法律對上訴人甲○○較為有利。
四、原審予以論科，固非無見，惟查：（一）依當時情況判斷，
    被害人乙○○並未達難以抗拒或不能抗拒之程度，依前述大
    法官會議之解釋，本件尚難構成準強盜罪，已如前述，原審
    認係犯刑法第329 條之準強盜罪，尚有未洽。（二）上訴人
    甲○○所犯竊盜罪，在中華民國96年4 月24日以前，其罪刑
    合於減刑條件，原審未及依中華民國96年罪犯減刑條例規定
    予以減刑，亦有未洽。上訴人甲○○上訴指摘原判決量刑過
    重，雖無理由，惟原判決既有可議，自應予撤銷改判。審酌
    上訴人甲○○正值青壯之年，不思以己力獲取財物，僅因缺
    錢花用，而竊取他人財物，又於行竊之後，與被害人發生衝
    突，竟持所竊鐵管對於被害人施以攻擊，足見法治觀念實屬
    淡薄，惟其所竊財物價值非鉅，且已歸還被害人，其與被害
    人互毆之際，亦遭被害人打傷然未提出告訴等一切情狀，爰
    量處有期徒刑1 年2 月。又上訴人甲○○所犯竊盜罪，在中
    華民國96年4 月24日以前，其罪刑合於減刑條件，應依中華
    民國96年罪犯減刑條例規定予以減輕其刑二分之一為有期徒
    刑7 月。
五、上訴人甲○○經合法傳喚無正當理由於審判期日不到庭，依
    法不待其陳述逕行判決。
據上論結，應依刑事訴訟法第369 條第1 項前段、第364 條、第
299 條第1 項前段、第300 條、第371 條，刑法第320 條第1 項
、第47條第1 項，修正前罰金罰鍰提高標準條例第1 條前段，中
華民國96年罪犯減刑條例第2 條第1 項第3 款、第7 條第1 項、
第2 項，判決如主文。
本案經檢察官許月雲到庭執行職務。
中    華    民    國    97    年    2     月    20    日
                      刑事第六庭  審判長法  官  王憲義
                                        法  官  邱永貴
                                        法  官  張盛喜
以上正本證明與原本無異。
被告不得上訴。
檢察官如不服本判決應於收受本判決後10日內向本院提出上訴書
狀，其未敘述上訴理由者，並得於提起上訴後10日內向本院補提
理由書狀（均須按他造當事人之人數附繕本）「切勿逕送上級法
院」。
中    華    民    國    97    年    2     月    20    日
                                        書記官  黃一秋
附錄本件判決論罪科刑法條：
刑法第320條第1 項
意圖為自己或第三人不法之所有，而竊取他人之動產者，為竊盜
罪，處5 年以下有期徒刑、拘役或5 百元以下罰金。


司法院資訊處製作；財團法人民間司法改革基金會備份。
